【裁判字號】    98,自緝,26
【裁判日期】    980327
【裁判案由】    詐欺
【裁判全文】
臺灣臺中地方法院刑事判決              98年度自緝字第26號
    自  訴  人  乙○○
    被      告  甲○○
上列被告因詐欺等案件，經自訴人提起自訴，及臺灣臺中地方法
院檢察署檢察官移送併辦（85年度偵字第9918號），本院判決如
下：
    主    文
本件免訴。
    理    由
一、自訴及移送併辦意旨略以：被告甲○○意圖為自己不法之所
    有，於民國83年9 月15日組織互助會，自任會首，並邀請自
    訴人乙○○（別名林智天）等人為會員，自訴人參加三會，
    約定每會會金為新臺幣（下同）2萬元，期間自83年9月15日
    起至85年7月15日止，於每月15日標會一次，自訴人參加被
    告之互助會後均按月繳納會款，且迄未得標。詎被告於85
    年5月15日進行標會前夕，竟捲款逃匿無蹤，經自訴人向其
    他會員查詢結果，發現85年5月15日以前已開標20會，尚未
    得標者（即俗稱活會）應該只有三會，惟目前尚有自訴人三
    會、以及案外人殷宗慶一會、陳麗雪一會、李金水一會共計
    六會，均尚未得標，仍為活會，顯見被告至少冒用以上其中
    三人名義標得會款花用，自訴人因被告施用詐術，致陷於錯
    誤，而交付會款。又自訴人以所有車號IT-431之貨車，靠行
    於振伸交通股份有限公司（下稱振伸公司），並僱用被告擔
    任司機，負責廢棄物之清理載運及保管上開貨車等業務，為
    從事業務之人，詎被告竟基於意圖為自己不法所有之概括犯
    意，於前開85年5月15日進行標會前夕，利用業務上保管該
    貨車之機會，擅將自訴人乙○○所有之上開貨車出賣予他人
    後得款潛逃，因認被告涉犯刑法第339條第1項之詐欺取財及
    同法第336條第2項之業務侵占罪嫌。
二、按時效已完成者，應諭知免訴之判決，並得不經言詞辯論為
    之，刑事訴訟法第302 條第2 款、第307 條，分別定有明文
    。次按如依法律規定，偵查、起訴或審判之程序不能開始或
    繼續時，停止其追訴權時效進行，前項時效停止，自停止原
    因消滅之日起，與停止前已經過之期間，一併計算，停止原
    因繼續存在之期間，如達於刑法第80條第1 項各款所定期間
    4 分之1 者，其停止原因視為消滅，刑法第83條亦有明文。
    復按案件經提起公訴，且在審判進行中，此時追訴權既無不
    行使之情形，自不發生時效進行之問題，亦經大法官會議第
    138 號解釋在案。又若已實施偵查，追訴權既無不行使之情
    形，亦不生時效進行之問題；所謂實施偵查者，指檢察署收
    受警局移送書或告訴、告發之日起為檢察官發動偵查權之時
    （最高法院82年度第10次刑事庭會議決議、司法院（82）廳
    刑一字第20127號函參照）。
三、再按行為後法律有變更者，適用行為時之法律，但行為後之
    法律有利於行為人者，適用最有利於行為人之法律，為95年
    7月1日修正施行之刑法第2條第1項所明定。又追訴時效期間
    之長、短，關係是否行為人受到刑事追訴或處罰，追訴權時
    效完成者，應依刑事訴訟法第302條第2款規定諭知免訴，而
    免訴判決為實體判決，因此關於追訴時效期間之修正，應屬
    實體刑罰法律變更，而有第2條第1項之適用（最高法院24年
    7月民刑庭總會決議〈二〉參照）。修正後刑法第80條第1項
    ，及修正前刑法第80條第1項關於追訴權時效期間之規定不
    同，修正後刑法所定時效期間較長，表示行為人被追訴之期
    限較久，自屬對行為人不利，經比較新舊法結果，自以修正
    前刑法第80條第1項較有利於行為人，本件關於追訴權時效
    ，自應適用修正前刑法第80條第1項之規定。而關於追訴權
    時效之停止進行及其期間、計算，亦應一體適用修正前刑法
    第83條之規定，併予說明。
四、查本件被告甲○○被訴於83年9月15日起至85年5月15日間涉
    犯刑法第336條第1項之詐欺取財罪、於85年5月15日前犯第
    336條第2項之業務侵占等罪，被告所犯上述二罪之最高法定
    刑均為有期徒刑5年，依修正前刑法第80條第2款規定，追訴
    權期間為10年。被告於本院審理期間逃匿，經本院於85年8
    月20日通緝，有通緝書一紙附卷可稽，致審判不能進行，應
    一併計算該項時效停止期間4分之1，合計為12年6月。又本
    案原經被害人乙○○於85年5月23日先向臺灣臺中地方法院
    檢察署提起告訴，有告訴狀一紙附於偵查案卷內可稽，嗣因
    其提起自訴，檢察官因而將全案移送併辦，依前揭司法院大
    法官會議釋字第138號解釋及說明，上開自告訴人於85年5月
    23日提起告訴，迄本院於同年8月19日即發布通緝之前1日共
    3月28日，不生時效進行之問題，應予加計此段期間。本件
    依被告所招互助會於85年5月15日倒會，被告並於斯時不知
    去向之最終時點起算，依前揭12年6月追訴權時效期間及加
    計上開時效不進行期間3月28日合計結果，本案被告所犯前
    揭犯罪之追訴權時效至遲於98年3月13日即告完成。本件犯
    罪之追訴權時效既已完成，揆諸前開說明，爰不經言詞辯論
    ，逕為免訴判決之諭知。
五、據上論斷，應依刑事訴訟法第302條第2款、第307條，判決
    如主文。
中    華    民    國    98    年    3     月    27    日
                  刑事第五庭    審判長法  官  朱光國
                                      法  官  唐光義
                                      法  官  吳幸芬
以上正本證明與原本無異。
如不服本判決應於收受判決後10日內向本院提出上訴書狀，並應
敘述具體理由；其未敘述上訴理由者，應於上訴期間屆滿後20日
內向本院補提理由書（均須按他造當事人之人數附繕本）「切勿
逕送上級法院」。
                                      書記官  黃毅皓
中    華    民    國    98    年    3    月    27     日


司法院資訊處製作；財團法人民間司法改革基金會備份。
